【裁判字號】    89,交訴,10
【裁判日期】    890229
【裁判案由】    過失致死
【裁判全文】
臺灣嘉義地方法院刑事判決                          八十九年度交訴字第一號
    公  訴  人  臺灣嘉義地方法院檢察署檢察官
    被      告  甲○○
    選任辯護人  蔡碧仲
    選任辯護人  汪玉蓮
    選任辯護人  吳碧娟
右列被告因過失致死等案件，經檢察官提起公訴（八十九年度偵字第七三九號），本
院判決如左：
    主  文
甲○○從事業務之人，因業務上之過失致人於死，處有期徒刑拾月；又駕駛動力交通
工具肇事致人於死而逃逸，處有期徒刑壹年肆月；應執行有期徒刑貳年，緩刑伍年。
    事  實
一、甲○○未領有小型車駕駛執照，惟平日以駕駛自小貨車載運其栽種或蒐購之木茸
    前往交貨維生，係從事駕駛附隨業務之人，其於民國八十九年一月十四日中午十
    二時三十五分許，無照駕駛車號Ｓ二─五一四五號自小貨車，沿嘉義縣大林鎮○
    ○里○○路由南向北，即自嘉義縣大林鎮市區往溝背里方向行駛，行經未設有行
    車速限標誌之郊外道路即嘉義縣大林鎮○○里○○路與產業道路交岔路口（第二
    十七號電線桿前）時，原應注意行車速度依標誌之規定，如無標誌者在郊外道路
    時速不得超過六○公里；又行經無號誌之交岔路口時，應減速慢行作隨時停車之
    準備；而汽車行駛時，駕駛人應注意車前狀況及兩車併行之間隔，並隨時採取必
    要之安全措施等情狀，而依當時情形，並無不能注意之情事，竟疏於注意，於行
    經上開路段時，既未減速慢行作隨時停車之準備，亦未充分注意車前狀況而貿然
    以超速達時速八○公里以上之速度疾駛，不慎撞及同方向由蕭麗紅駕駛欲左轉產
    業道路之車號ＵＬＸ─五四六號輕型機車左後車尾，致蕭麗紅人車倒地，受有頭
    頂部、額頭部擦挫傷，右臉頰部擦挫傷，胸部呈「丰」狀縫合線，脾臟破裂，肝
    臟破裂，下腔靜脈裂傷合併後腹腔大量出血，左手肘部及手背手背部擦傷，左下
    肢大腿皮下出血，膝前部擦傷，右下肢小腿皮下出血合併骨折等傷害，經送醫於
    同年月十五日十七時許不治死亡。又甲○○於肇事後，明知蕭麗紅已被其所駕之
    車輛高速猛力撞擊倒於路中，生死不明，竟因畏罪心虛而另行起意，非但未下車
    察看、救護，反而加速逃逸。嗣甲○○因良心不安，於同日下午二時許，在未被
    有偵查犯罪職權之機關或公務員明確查覺其為犯人前，即主動向位於雲林縣元長
    鄉之雲林縣警察局虎尾分局客厝派出所警員自首並接受裁判。
二、案經甲○○於肇事後報警自首及蕭麗紅之配偶乙○○訴由台灣嘉義地方法院檢察
    署檢察官偵查起訴。
    理  由
一、訊據被告甲○○對於右揭事實坦承不諱，核與告訴人即被害人之配偶乙○○指訴
    相符，並有道路交通事故調查報告表一份及肇事車輛暨現場照片十六幀在卷可稽
    。而被害人蕭麗紅確係因本件車禍致頭頂部、額頭部擦挫傷，右臉頰部擦挫傷，
    胸部呈「丰」狀縫合線，脾臟破裂，肝臟破裂，下腔靜脈裂傷合併後腹腔大量出
    血，左手肘部及手背手背部擦傷，左下肢大腿皮下出血，膝前部擦傷，右下肢小
    腿皮下出血合併骨折等傷害致死，亦經台灣嘉義地方法院檢察署檢察官督同檢驗
    員相驗屬實，製有勘驗筆錄、相驗屍體證明書、驗斷書在卷可憑。次查車禍發生
    時係晴天、日間自然光線充足，且肇事現場係直路、乾燥、無缺陷、無障礙物、
    視距良好之瀝青（柏油）路段等情，有道路交通事故調查報告表及現場照片十六
    張可憑。再依被告車輛於肇事後遺留現場之煞車痕長達五十三點三公尺，而被害
    人機車之刮地痕亦長達四十六公尺，且被告所駕駛之車輛於撞擊後，其前方擋風
    玻璃破裂成網狀並掀落暨車輛前方飾板、右前輪輪蓋散落現場等情，經台灣嘉義
    地方法院檢察署檢察官勘驗屬實，製有勘驗筆錄附於偵查卷可參；復依照「一般
    公路汽車煞車距離、行車速度對照表」所示，汽車在乾燥之瀝青路面且行車速度
    在時速八○公里時，其煞車距離依路面修築期間長短（區分新築、一年至三年、
    三年以上三種），分別約為三十公尺、三十四公尺、三十六公尺，而肇事車輛遺
    留於現場之煞車痕竟長達五十三點三公尺，足徵被告肇事當時車速至少為時速八
    ○公里以上甚明，其所辯時速為五六十公里云云，顯不足採。按行車速度，依標
    誌之規定，無標誌者，在郊外道路，時速不得超過六○公里；又汽車行經無號誌
    之交岔路口時，應減速慢行，作隨時停車之準備，再汽車行駛時，應注意車前狀
    況及兩車併行之間隔，並隨時採取必要之安全措施，道路交通安全規則第九十三
    條第一項第一款後段、第四款及同規則第九十四條第三項分別定有明文；則被告
    駕駛汽車行經該處，自應注意上述規定，而車禍發生時係晴天、日間自然光線充
    足，且肇事現場係直路、乾燥、無缺陷、無障礙物、視距良好之瀝青（柏油）路
    段等情，此有道路交通事故調查報告表及現場照片十六張可憑，並無不能注意之
    情事，被告竟疏於注意而肇事致被害人傷重不治死亡，自難辭過失之責。又被害
    人確係因本件車禍而死亡，其與被告之過失行為間有相當之因果關係。事證明確
    ，被告犯行已堪認定。
二、復按刑法第六十二條關於自首規定之所謂發覺，固非以有偵查犯罪權之機關或人
    員確知其人犯罪無誤為必要，而對於其發生嫌疑時，即得謂為已發覺；但此項對
    犯人之嫌疑，仍須有確切之根據得為合理之可疑者，始足當之，若單純主觀上之
    懷疑，要不得謂已發生嫌疑，七十二年台上字第六四一號判例著有明文；經查：
    本件被告肇事後（八十八年一月十四日十二時三十五分許），確旋於同年月日十
    四時許至雲林縣警察局虎尾分局客厝派出所向員警蘇明雄主動申告己身肇事之事
    實等情，業經被告於警訊、偵查時供陳在卷，核與證人蘇明雄於偵查中之證述相
    符（參偵查卷第八頁正面）；而嘉義縣警察局民雄分局溝背派出所警員林顯賓依
    據被告在車禍現場所遺留之車主蘇美雪殘障認定通知書與經路人所記下被告之車
    牌號碼循線察訪，雖於肇事當日（八十九年一月十四日）十三時三十分許至蘇美
    雪住處（雲林縣元長鄉頂寮村中坑十號）附近詢問其鄰居始知悉該車係由甲○○
    在使用中等情，固經警員林顯賓證述在卷（參偵查卷第七頁背面），縱使林顯賓
    於察知該車係甲○○使用中（肇事當日十三時三十分許）後，被告始前往雲林縣
    警察局虎尾分局溝背派出所申告其肇事犯行（肇事當日十四時許），然林顯賓雖
    已查知肇事車輛係甲○○在使用中，僅足供員警懷疑本件被告可能與本案相關，
    尚非得謂已「有確切之根據而得為合理之可疑」被告涉犯本件犯行，是被告向雲
    林縣警察局虎尾分局員警蘇明雄申告犯罪之行為，仍應認係屬犯人之自首犯罪無
    訛，自應依刑法第六十二條前段自首之規定減輕其刑，合先敘明。
三、核被告所為，係犯刑法第二百七十六條第二項之業務過失致人於死罪及同法第一
    百八十五條之四之駕駛動力交通工具肇事致人死傷而逃逸罪。被告所犯上開二罪
    間，犯意各別，行為互殊，應分論併罰。查被告無駕駛執照駕車肇事致人死亡，
    依道路交通管理處罰條例第八十六條第一項，應加重其刑。又被告於本件車禍發
    生後，在未被有偵查犯罪職權之機關或公務員查知其為犯人前，即主動向雲林縣
    警察局虎尾分局客厝派出所警員蘇明雄自首，進而接受本件裁判符合自首之要件
    ，已如前述，應依刑法第六十二條前段之規定減輕其刑，並依先加後減之原則加
    減其刑。爰審酌被告其品性、生活狀況、智識程度、犯罪所生之損害，及犯罪後
    態度等一切情狀，量處如主文所示之刑。又被告前未曾受有期徒刑以上刑之宣告
    ，此有其全國前案查註紀錄表一紙在卷可佐，其因一時失慮，偶罹刑典，事後已
    坦承犯行，深具悔意，且犯後已與被害人家屬達成民事賠償之調解，此有調解書
    一紙在卷足憑，經此刑之宣告後，應知警惕而無再犯之虞，本院因認暫不執行其
    刑為當，予以宣告緩刑五年，用啟自新。
據上論斷，應依刑事訴訟法第二百九十九條第一項前段，刑法第二百七十六條第二項
、第一百八十五條之四第一項、第五十一條第五款、第六十二條前段、第七十四條第
一款，道路交通管理處罰條例第八十六條第一項，罰金罰鍰提高標準條例第一條前段
，判決如主文。
本案經檢察官薛智友到庭執行職務。
中    華    民    國      八十九      年      二        月    二十九    日
                                      臺灣嘉義地方法院刑事第二庭
                                          法  官  黃  國  益
右正本證明與原本無異。
如不服本判決，應於判決送達後十日內向本院提出上訴狀( 應附繕本 )。
中    華    民    國      八十九      年      二        月    二十九    日
                                         書記官  呂  聖  儀
附錄：
刑法第二百七十六條
第二百七十六條
因過失致人於死者，處二年以下有期徒刑、拘役或二千元以下罰金。
從事業務之人，因業務上之過失犯前項之罪者，處五年以下有期徒刑或拘役，得併科
三千元以下罰金。


司法院資訊處製作；財團法人民間司法改革基金會備份。
